臺灣臺中地方法院民事判決　100年度訴字第1258號
原　　　告　李淑芬
被　　　告　紀宏達
訴訟代理人　何國榮律師
上列當事人間請求損害賠償事件，由本院刑事庭移送前來，本院
於民國100年6月23日言詞辯論終結，判決如下：
    主      文
被告應給付原告新台幣貳拾萬元，及自民國一百年五月六日起至
清償日止，按年息百分之五計算之利息。
原告其餘之訴駁回。
訴訟費用由被告負擔五分之一，餘由原告負擔。
本判決原告勝訴部分得假執行；但被告如以新台幣貳拾萬元預供
擔保，得免為假執行。
原告其餘假執行之聲請駁回。
    事實及理由
壹、原告主張：
一、兩造係夫妻，因細故屢生爭執，被告於民國99年11月27日22
    時32分許，駕駛車牌號碼7818-SM號自用小客車，自位在台
    中市烏日區○區○路之台灣高鐵臺中站收費停車場出口處離
    去時，因見原告站在路旁攔阻，竟基於傷害人身體之犯意，
    打開左前車門撞擊原告，致原告跌倒，受有頸部疼痛、左側
    上肢擦挫傷、雙側下肢擦挫傷之傷害，旋即駕車離去。
二、詳細案發經過，係原告於99年11月27日22時許，於台中市烏
    日區○區○路之台灣高鐵臺中站收費停車場出口處，發現似
    被告所有之車牌號碼7818-SM號自用小客車於不遠處，便趨
    前查看，孰料於靠近被告左前車門處時，突遭於駕駛座之被
    告以大力開啟左前車門之方式，將原告撞倒在地，被告即驅
    車駛離現場，當時後方並無來車。原告既是遭被告以開啟車
    門之方式撞擊倒地而受有頸部疼痛、左側上肢擦挫傷、雙側
    下肢擦挫傷等傷害，則被告有侵害原告權利之侵權行為自是
    無疑。被告亦自承當時知原告在車旁，按依常理判斷，於停
    車場出口處之車速應不至於發現有人欲打開車門卻無法立即
    停駛之地步，被告既明知原告在車旁，且如被告所述其亦知
    原告正欲打開其車門，卻仍不停車，繼續行駛導致原告受傷
    ，即應負侵權之責。爰依民法第184條第1項前段、第195條
    第1項之規定，請求被告給付精神慰撫金。
三、被告雖於答辯狀中主張「…原告係突然欲打開被告駕駛車輛
    之車門，被告因當時係駕車行駛中，故倘若被告突然停車，
    反倒可能造成行進於後之車輛煞車不及而追撞被告汽車，故
    被告無法立即停車，因此致使原告跌倒者，倘被告仍須因此
    對原告之跌倒受傷負責者，則被告最多僅須負過失責任，而
    不應苛責逕認被告有故意傷害之犯行」云云。惟事發當時後
    方並無來車，如被告所述，其明知原告當時欲打開車門，卻
    於知悉如其繼續開車，按常理原告將因此受傷之情形下，基
    於縱原告受傷亦不違反其本意之不確定故意下，而仍繼續行
    駛，則被告仍應負故意傷害原告之侵權行為責任。
四、被告雖主張原告強拉被告駕駛座之車門，導致跌倒受傷，故
    就損害之發生亦與有過失。惟原告僅是靠近被告之左前車門
    ，即遭被告以開啟車門之方式撞擊導致受傷，並未具有過失
    。且縱依被告所述，原告係強拉其駕駛車輛之車門，以當時
    之車速被告實可立即停車，且當時後方並無來車，被告卻基
    於傷害原告之不確定故意，而繼續行駛導致原告受傷，可知
    此損害之發生，係因被告故意傷害原告之繼續行駛行為所致
    ，原告就此並無過失，被告主張原告與過失，而請求減輕或
    免除賠償金額，顯無理由。
五、原告與被告結婚多年，卻在婚後迭遭被告拳腳相向，原告本
    已承受精神上莫大苦痛，被告卻在路上偶然相遇仍傷害原告
    ，原告精神上的苦痛實非他人可以想像。原告自事發當日至
    今已逾半年，手上的疤痕卻仍未消失。審酌上情及兩造之身
    分、地位，原告夫妻、家庭關係因此產生之變化及原告所受
    之精神痛苦等一切情狀，請求被告賠償原告非財產上之損害
    新台幣 (下同)100萬元。至於被告於答辯狀中所提之診斷證
    明書中之傷害，實非原告所為，此已經台灣臺中地方法院檢
    察署99年度偵字第27866號不起訴處分書於理由中詳述「…
    本件告訴人 (指紀宏達)提出之診斷證明書影本，雖係醫院
    於診斷其傷勢後所出具之證明文件，維此充其量僅能證明告
    訴人確實受有該等傷害，實難憑此即逕認係被告 (指李淑芬
    ) 所為。…其傷是否係本件案發當時所造成？又是否為被告
    所造成？均非無疑。再經傳喚現場目擊證人紀惠瑜到庭結證
    稱：…看到被告與告訴人在廚房扭打，伊所謂扭打，係指原
    本被告與告訴人二人站著，之後被告被推倒在地，告訴人有
    以拳頭毆打被告，被告雖有用手保護自己頭部，但並無傷害
    告訴人，亦無反擊之動作等語；核與被告所辯情節大致相符
    。」，足證原告並無被告所提之傷害行為，被告於此主張原
    告並無精神上之痛苦，實為推諉卸責之詞，並不足採。被告
    雖於答辯狀中主張其於事發後有道歉及和解之誠意，惟就答
    辯狀觀之，被告一再否認犯行，對原告所受傷害均認是其自
    行跌倒導致，甚而誣指原告有傷害其之行為及在被告就寢時
    ，返家惡意毀損破壞其所有之車牌號碼7818-SM號自用小客
    車之情事，殊不知原告自遭被告惡意傷害後，對同款Lexus
    460型號之黑色車款均不敢輕易靠近，又怎麼會對其惡意毀
    損。且被告若要以此指控原告未有精神上之痛苦，亦應就此
    舉證原告有毀損的情形，而非僅是附上車子的照片，便將此
    等罪名加在原告身上，原告實難就此感受到被告所謂道歉的
    誠意。原告受到被告傷害，精神上痛苦不已，絕非被告所能
    想像。兩造資力懸殊，且原告受到肉體及精神上之傷害，原
    告以其所受之非財產上之損害，向被告要求100萬之精神慰
    撫金，並無過高。
六、並聲明：被告應給付原告100萬元，及自起訴狀繕本送達翌
    日起至清償日止，按年息5%計算之利息；願供擔保，請准宣
    告假執行。
貳、被告抗辯：
一、被告並無刑事判決所認定故意傷害原告之犯行。案發當時是
    原告忽然出現欲打開被告所駕駛自小客車之車門，因車子行
    進中已自動上鎖，原告因無法打開車門而跌倒，故縱原告因
    此有受傷，乃係其自己跌倒所致，此一事發之經過，顯難認
    被告涉有故意傷害犯行。
二、退萬步言，縱認原告所受傷害乃係因被告行為所致，然而，
    原告係突然欲打開被告駕駛車輛之車門，被告因當時係駕車
    行駛中，故倘若被告突然停車，反倒可能造成行進於後之車
    輛煞車不及而追撞被告汽車，故被告無法立即停車，致使原
    告跌倒，倘被告仍須因此對於原告之跌倒受傷負責者，則被
    告最多僅需負過失責任，而不應苛責逕認被告有故意傷害之
    犯行。
三、倘鈞院認原告受有傷害且被告應加以負責者，本件原告請求
    損害賠償之數額實屬過高，懇請鈞院審酌下列事由，予以免
    除或核減之：1、原告就本事件所受之傷害為頸部疼痛、左
    側上肢擦挫傷、雙側下肢擦挫傷等傷害，而原告於99年11月
    27日23時31分就醫後，於隔夜凌晨0時20分即離院，故所受
    傷害程度應屬輕微。況如前所述，本件事發經過，被告絕非
    惡意致原告受傷，故請鈞院審酌「被告加害原因」及情形、
    並「原告痛苦之程度應屬甚微」等情狀，賜與減免被告應給
    付慰撫金之金額。2、本件事發後，被告亦有道歉及和解之
    誠意，然而，原告始終拒絕與被告和解，甚且，嗣後原告所
    提之本件民事賠償所請求之金額，竟高達100萬元，核屬過
    高，故非被告故意拒絕賠償。又兩造雖為夫妻關係，然被告
    於本件事發前即曾因與原告口角時，遭原告傷害而受有雙上
    臂磨損或擦傷，右肘、前臂及腕磨損或擦傷，有澄清綜合醫
    院診斷證明書可參；甚且，原告竟趁被告在家就寢時，回到
    家中惡意破壞毀損被告所有之車牌號碼7818-SM號自用小客
    車，則原告行徑顯有未當，亦可得知原告並非如同其表述之
    受有莫大之恐懼或驚嚇，其精神或無痛苦，亦請鈞院鑒察。
    3、鈞院刑事法院已對被告科處刑責，量刑並無過輕，已足
    使被告產生警惕，亦容以些許彌補原告之精神受損，然而原
    告竟請求高達100萬元之賠償，顯無理由。4、本件原告之所
    以會受有傷害，依實際案發情形，乃係原告主動接近被告，
    強拉被告駕駛之車門，而致其跌倒受傷，則原告就本件損害
    之發生當屬與有過失。故懇請減輕或免除被告之賠償金額，
    以維公允。
四、並聲明：原告之訴駁回；如受不利判決，願供擔保請准宣告
    免假執行。
參、本院之判斷：
一、下列事實，為兩造所不爭執 (見卷第12頁爭點整理筆錄)，
    本院採為判決基礎：
(一)兩造為夫妻，共育二女。
(二)被告於99年11月27日22時32分許，駕駛車牌號碼7818-SM號
    自小客車，在台中市烏日區○區○路之高鐵收費停車場出口
    處離去時，遇見原告攔阻其車輛，雙方因而發生本件糾紛。
(三)原告係高中畢業，婚後迄今都是家庭主婦；被告大學畢業，
    原在其父開設之紡織廠工作，嗣紡織廠讓渡予他人後，被告
    即失業迄今。
(四)被告因本件糾紛經本院100年度中簡字第489號刑事判決判處
    拘役40日確定。
二、被告雖否認有故意傷害原告之行為，而以前詞置辯。然查，
    被告確有於上述時地，在台灣高鐵臺中站收費停車場出口處
    離去時，因見原告站在路旁攔阻，而打開左前車門撞擊原告
    ，致原告跌倒受傷之事實，業據原告於刑事偵查程序 (台灣
    臺中地方法院檢察署99年度偵字第27328號)中指訴明確，目
    擊證人即高鐵站巡邏員警劉忠勳於偵查中亦具結證述：我剛
    從停車場走出來就看到一位女子就倒在我前面，當時車子就
    是剛起步的速度，比較猛的起步，我上前時有喊叫，但車子
    沒有停，就走了。我看到那位女子手及腳有擦傷，我有問她
    是不是肇事逃逸，她說那是她先生的車，她說她想要攔車，
    但車內有載其他的人，不給她攔車，就開走了等語明確，核
    與原告指訴之情節相符，復有中國醫藥大學附設醫院診斷證
    明書、內政部警政署鐵路警察局員警工作紀錄簿、車號查詢
    汽車車籍附卷可稽，足認原訴之指訴與事實相符，足堪採信
    。參以上開員警工作紀錄簿（見偵卷第21頁），其上載明「
    於22時32分由銓營停車場要過站區時，看見前方車道有一部
    黑色轎車急駛過，隨即倒下一名女子，經上前了解，該女子
    手腳擦傷，詢問始得知看見丈夫紀宏達開車載其他女人要攔
    下他丈夫，結果用車門推開她後，開車離開現場」等語，查
    該員警工作紀錄簿乃係證人劉忠勳於當日案發後所為之紀錄
    ，距離案發時間甚近，其記憶應甚為清晰，無誤記之可能，
    再參諸原告係案發受傷當時，於證人劉忠勳趨前關心時，立
    即向證人劉忠勳為上開表示，衡之常情，當時原告在案發第
    一時間點應較少衡量利害得失，且證人劉忠勳又係與本案無
    利害關係之第三人，原告當時會陳述事實之可能性甚高，是
    原告當時之陳述既與其嗣於偵查中指訴情節一致，益徵原告
    之指訴尚非子虛。被告猶以前詞為辯，尚不足採信。再者，
    縱認被告所辯原告係因拉車門而自行跌倒為真，然原告乃被
    告之妻，而非無端攔車之陌生人，被告見原告拉其車門，當
    知若不緩步停車，反而加速猛然起步離去者，原告不及反應
    鬆手，將遭車輛拖行而失去平衡倒地受傷，此乃一般人均得
    預見之事實，被告竟因急於擺脫原告，仍執意為之，足認被
    告當時具有縱因此發生傷害原告身體，亦不違背其本意之不
    確定故意。至於被告所辯其若突然停車，可能造成行進於後
    之車輛煞車不及而追撞被告汽車云云，查被告若順勢緩步停
    車，當無此等危險，反而係其急於甩脫原告而猛然驅車起步
    之行為，造成交通危險之可能性較高，故被告所辯並無可採
    ，其確有故意傷害原告之侵權行為。原告以配偶至親身分，
    於短暫時間內攔阻被告欲查悉其夫行蹤，尚難認有逾必要性
    ，或有何與有過失之情形。被告主張原告與有過失一節，亦
    無可採。
三、按因故意或過失，不法侵害他人之權利者，負損害賠償責任
    ；又不法侵害他人之身體、健康、名譽、自由、信用、隱私
    、貞操，或不法侵害其他人格法益而情節重大者，被害人雖
    非財產上之損害，亦得請求賠償相當之金額。民法第184條
    第1項前段、第195條第1項固有明文。原告因被告上述傷害
    行為，受有頸部疼痛、左側上肢擦挫傷、雙側下肢擦挫傷之
    傷害，身體精神上均受有痛苦，依上開規定，即得請求被告
    賠償非財產上之損害即慰撫金。按慰撫金之酌給應斟酌雙方
    身分資力、實際加害程度及其影響是否重大，及被害者之身
    分地位與加害人經濟狀況等關係定之（最高法院47年臺上字
    第1221號判例及最高法院51年臺上字第223號判例意旨參照
    ）。爰審酌兩造為夫妻，因被告前開行為受有上述之傷害，
    對其精神之創傷及婚姻幸福圓滿影響非輕；又兩告有前述學
    經歷條件；被告雖無業，然擁有如卷附稅務電子閘門財產所
    得調件明細表所示之多筆土地、房屋及投資，財富收入極為
    豐厚，所有駕用之汽車為排氣量達4608cc之Lexus 460型豪
    華房車，顯然非常富裕，具有高度之經濟優勢；原告名下則
    有如卷附稅務電子閘門財產所得調件明細表所示之土地、農
    地數筆，汽車2輛、投資1筆，98、99年度總所得各為25,166
    元、158,167元，財產收入情形顯不如被告等一切情狀，認
    原告得請求之精神慰撫金以20萬元為適當，逾此部分之請求
    即屬無據，應予駁回。從而，原告依民法第184條第1項前段
    及第195條第1項前段之規定，請求被告給付20萬元及自起訴
    狀繕本送達翌日即100年5月6日起至清償日止，按年息5% 計
    算之利息，洵屬正當，應予准許。逾此範圍之請求，即屬無
    據，應予駁回。
四、原告勝訴部分，所命給付之金額未逾50萬元，應依職權宣告
    假執行，被告陳明願供擔保請准免為假執行，核無不合，爰
    酌定相當擔保金額宣告之。至原告敗訴部分，其假執行之聲
    請失所依附，應予駁回。
五、本件事證已臻明確，兩造其餘攻擊防禦方法及所舉證據資料
    ，核與本件判決所得心證及結果均不生影響，毋庸逐一論述
    ，附此敘明。
六、據上論結，原告之訴為一部有理由、一部無理由，依民事訴
    訟法第79條、第389條第1項第5款、第392條第2項，判決如
    主文。
中    華    民    國   100    年    7     月    19    日
                  民事第二庭    法  官   蔡建興
以上正本係照原本作成。
如對本判決上訴，須於判決送達後20日內向本院提出上訴狀（須
附繕本）。如委任律師提起上訴者，應一併繳納上訴審裁判費。
中    華    民    國   100    年    7     月    20    日
                                書記官  楊金池